臺灣板橋地方法院刑事判決　　　　　　　95年度訴字第1417號
公　訴　人　臺灣板橋地方法院檢察署檢察官
被　　　告　丙○○
選任辯護人　蔡明熙律師
上列被告因偽造文書等案件，經檢察官提起公訴（九十五年度偵
字第六七０五號），被告於本院準備程序中就被訴事實為有罪之
陳述，經告知簡式審判程序之旨，並聽取當事人及辯護人之意見
後，本院合議庭裁定由受命法官獨任進行簡式審判程序，判決如
下：
    主    文
丙○○共同連續行使偽造之私文書，足以生損害於他人，處有期
徒刑陸月，如易科罰金，以銀元佰元折算壹日。緩刑年。
被告在簽帳單「持卡人簽名」欄內偽造「Chen」之署押共陸枚以
及扣案之統一發票壹張均沒收之。
    犯罪事實
一、丙○○與真實姓名年籍不詳、綽號「阿彬」之成年男子共同
    基於行使偽造私文書及意圖為自己不法所有之概括犯意聯絡
    ，於民國九十五年二月間某日，在不詳地點，由「阿彬」交
    付國外銀行Citibank（South Dakota）, N.A.核發之卡號0
    000000000000000號信用卡、國外銀行
    Capital One Services, Inc 核發之卡號00000000
    00000000號信用卡及國外銀行U.S. Bank National
    Association, Nd 核發之卡號0000000000000
    000號信用卡（起訴書漏載）各一張予丙○○，丙○○即
    自九十五年三月四日起至同年月十七日止，於如附表所示時
    間及地點，先後持前開信用卡刷卡消費，並連續六次在簽帳
    單「持卡人簽名」欄內偽造「Chen」之署押各一枚後，交付
    各特約商店店員核對而行使之，致該等店員誤認其為合法之
    持卡人而交付其所購買之商品，足以生損害於原持卡人、前
    開發卡銀行及如附表所示之信用卡特約商店。嗣經聯邦商業
    銀行國外卡即時監控系統查覺國外銀行U.S. Bank National
    Association, Nd 核發之卡號0000000000000
    000號信用卡適在環球購物中心刷卡購物，旋與該購物中
    心聯繫，得悉係一本國籍女性持卡消費而查覺有異，立即由
    該購物中心保全人員追往攔阻丙○○，並報警到場查獲上情
    ，且為警在丙○○身上起獲購買如附表編號五所示商品之統
    一發票一張。
二、案經臺北縣政府警察局移請臺灣板橋地方法院檢察署檢察官
    偵查起訴，丙○○於本院準備程序中就被訴事實為有罪之陳
    述，經告知丙○○簡式審判程序之旨，並聽取當事人及辯護
    人之意見後，本院合議庭裁定由受命法官獨任進行簡式審判
    程序。
    理    由
一、上揭犯罪事實，業據被告丙○○於本院訊問及審理時均自白
    不諱（見本院九十五年七月十一日準備程序筆錄及九十六年
    三月五日簡式審判筆錄），並經證人即聯邦商業銀行信用卡
    中心助理丁○○、環球購物中心NET 專櫃人員甲○○、TOY
    LAND專櫃職員吳承祐、財物課長乙○○於警詢時證述綦詳（
    見臺灣板橋地方法院檢察署九十五年度偵字第六七０五號偵
    查卷第五九頁至第六一頁及第六四頁至第六九頁），且有簽
    帳單正本二張、影本四紙、統一發票一張及聯邦商業銀行信
    用卡中心九十五年九月二十六日（九五）聯信卡字第０六一
    二號函附之持卡人資料一份附卷可稽（見同上偵查卷第二三
    頁及第六三頁、本院卷宗），足認被告自白確與事實相符。
    且被告以在簽帳單「持卡人簽名」欄內偽造「Chen」署押之
    方式盜刷信用卡購物，致使信用卡特約商店店員誤認其為合
    法之持卡人而交付其所購買之商品，已足以生損害於原持卡
    人、Citibank（South Dakota）, N.A.、Capital One
    Services, Inc 、U.S. Bank National Association, Nd等
    發卡銀行及如附表所示之信用卡特約商店。是本案事證明確
    ，被告犯行堪以認定，應予依法論罪科刑。
二、查被告行為後，刑法部分條文業於九十四年二月二日經總統
    以華總一義字第０九四０００一四九０一號令修正公布，並
    自九十五年七月一日起生效施行（下稱現行刑法）；復參酌
    最高法院九十五年五月二十三日第八次刑事庭會議決議意旨
    ，現行刑法第二條第一項之規定，係規範行為後法律變更所
    生新舊法律比較適用之準據法，於現行刑法施行後，應適用
    現行刑法第二條第一項之規定，為「從舊從輕」之比較；又
    比較時應就罪刑有關之共犯、未遂犯、想像競合犯、牽連犯
    、連續犯、結合犯，以及累犯加重、自首減輕暨其他法定加
    減原因（如身分加減）與加減例等一切情形，綜其全部罪刑
    之結果而為比較。茲將本案新、舊法比較適用之結果分敘如
    下：
  (一)九十五年七月一日現行刑法修正施行前，刑法分則關於罰金
    刑之規定係以銀元為貨幣單位，且依現行罰金罰鍰提高標準
    條例第一條及第四條規定，應按各該具體條文制定或修正之
    時間先後，定其提高之倍數，並依現行法規所定貨幣單位折
    算新臺幣條例第二條規定，銀元以新臺幣元之三倍折算之。
    而刑法施行法於九十五年六月十四日經總統以華總一義字第
    ０九五０００八五一八一號令修正增訂第一條之一條文，該
    條規定：「（第一項）中華民國九十四年一月七日刑法修正
    施行後，刑法分則編所定罰金之貨幣單位為新臺幣。（第二
    項）九十四年一月七日刑法修正時，刑法分則編未修正之條
    文定有罰金者，自九十四年一月七日刑法修正施行後，就其
    所定數額提高為三十倍。但七十二年六月二十六日至九十四
    年一月七日新增或修正之條文，就其所定數額提高為三倍。
    」而刑法第三百三十九條第一項詐欺取財罪之處罰，乃明訂
    「處五年以下有期徒刑、拘役或科或併科一千元以下罰金」
    ，此自二十四年七月一日施行後即未再予修正。則依刑法施
    行法第一條之一規定，其罰金刑部分，於九十五年七月一日
    刑法修正生效施行後，改以新臺幣元為單位，且數額應提高
    三十倍；此與修正前之罰金刑係以銀元為貨幣單位，且詐欺
    取財罪之罰金刑部分適用罰金罰鍰提高標準條例之規定應提
    高十倍，再依現行法規所定貨幣單位折算新臺幣條例之規定
    以新臺幣元之三倍折算之，就罰金刑之最高數額部分，對被
    告而言，二者適用結果並無不同。惟修正前刑法第三十三條
    第五款規定：「主刑之種類如左：五、罰金：一元以上。」
    現行刑法第三十三條第五款修正為：「主刑之種類如下：五
    、罰金：新臺幣一千元以上，以百元計算之。」則現行刑法
    關於罰金刑之最低數額部分，已較修正前之刑法規定提高。
    是綜合比較修正前、後關於刑法第三百三十九條第一項詐欺
    取財罪法定刑之規定，以修正前之刑法規定較有利於被告。
  (二)又被告行為時之刑法第二十八條規定：「二人以上共同實施
    犯罪之行為者，皆為正犯」，現行刑法則第二十八條規定：
    「二人以上共同實行犯罪之行為者，皆為正犯」，亦即現行
    刑法係將原來共同正犯之共同「實施」犯罪，改為共同「實
    行」犯罪，剔除完全未參與犯罪相關行為「實行」之「陰謀
    共同正犯」及「預備共同正犯」，是現行刑法關於共同正犯
    之可罰性要件之範圍業已限縮，乃屬行為可罰性要件之變更
    ，自應為新舊法律之比較適用；惟本案被告與真實姓名年籍
    不詳、綽號「阿彬」之成年男子間所為前述犯行，不論依修
    正前、後刑法第二十八條之規定，應皆成立共同正犯，經比
    較修正前、後關於共同正犯之規定，現行刑法第二十八規定
    ，並未較有利於被告。
  (三)再者，被告行為時之刑法第五十六條規定：「連續數行為而
    犯同一之罪名者，以一罪論。但得加重其刑至二分之一。」
    同法五十五條後段規定：「犯一罪而其方法或結果之行為犯
    他罪名，從一重處斷。」惟現行刑法已刪除前開關於連續犯
    、牽連犯之規定，此刪除雖非犯罪構成要件之變更，但顯已
    影響行為人刑罰之法律效果，自屬法律有變更，而現行刑法
    既無連續犯及牽連犯得論以裁判上一罪之情形，則被告所犯
    之數罪，應按其具體情形而可能論以數罪併罰，是比較修正
    前、後刑法之規定，以適用被告行為時之刑法論以連續犯以
    及牽連犯之規定，較有利於被告。
  (四)另被告行為時之刑法第四十一條第一項前段規定：「犯最重
    本刑為五年以下有期徒刑以下之刑之罪，而受六個月以下有
    期徒刑或拘役之宣告，因身體、教育、職業、家庭之關係或
    其他正當事由，執行顯有困難者，得以一元以上三元以下折
    算一日，易科罰金。」依斯時有效施行之罰金罰鍰提高標準
    條例第二條前段規定（業於九十五年五月十七日經總統以華
    總一義字第０九五０００六九七九一號令修正公布刪除，並
    自九十五年七月一日起生效），依刑法第四十一條易科罰金
    者，就其原定數額提高為一百倍折算一日，則被告行為時之
    刑法及罰金罰鍰提高標準條例關於易科罰金折算標準之規定
    ，係以銀元三百元折算一日，經折算為新臺幣後，應以新臺
    幣九百元折算一日。而現行刑法第四十一條第一項前段規定
    ：「犯最重本刑為五年以下有期徒刑以下之刑之罪，而受六
    個月以下有期徒刑或拘役之宣告者，得以新臺幣一千元、二
    千元或三千元折算一日，易科罰金。」比較修正前、後關於
    易科罰金折算標準之規定，以修正前刑法第四十一條第一項
    前段及修正前罰金罰鍰提高標準條例第二條前段規定，較有
    利於被告。
  (五)且現行刑法第三十八條關於沒收從刑之規定，僅在該條第一
    項第三款增設「因犯罪所生之物」亦得沒收之規定，並為使
    適用更期明確，以符合現行實務之見解，將該條第二項、第
    三項所使用之「犯人」一詞，修正為「犯罪行為人」。則關
    於被告所有且因犯罪所得之物，無論依修正前、後刑法第三
    十八條第一項第三款規定，均得宣告沒收，是對被告而言，
    二者適用結果亦無不同。
  (六)綜上，經整體比較全部罪刑之結果，以九十五年七月一日生
    效施行前之刑法規定，較有利於被告，是依現行刑法第二條
    第一項前段規定，自應一體適用被告行為時之法律即修正前
    之刑法規定。
三、核被告所為，係犯刑法第第二百十六條、第二百十條之偽造
    私文書罪及同法第三百三十九條第一項之詐欺取財罪。至公
    訴意旨雖認被告係於九十五年三月初某日，在臺北巿忠孝東
    路二一六巷內某處，拾獲不詳之人所有而脫離本人持有之前
    開信用卡，並將之侵占入己，因認被告另涉犯刑法第三百三
    十七條之侵占脫離本人持有物罪嫌（起訴書誤載為侵占遺失
    物罪嫌）等語；惟被告於本院訊問時承稱：前開信用卡均係
    「阿彬」交給伊，叫伊去買東西等語明確，又遍查卷附所有
    證據資料，均無關於前開信用卡確係脫離原持卡人持有物之
    相關事證，且此部分犯罪事實業經公訴檢察官於本院準備程
    序中當庭聲明減縮並更正如上（見本院九十五年七月十一日
    準備程序筆錄），本院自毋庸再就被告被訴侵占脫離本人持
    有物之犯行再予審究，併此敘明。被告偽造署押係偽造私文
    書之部分行為，而其偽造私文書之低度行為應為其行使偽造
    私文書之高度行為所吸收，均不另論罪。其與真實姓名年籍
    不詳、綽號「阿彬」之成年男子就上揭犯行，均有犯意之聯
    絡與行為之分擔，為共同正犯；公訴意旨漏未論及於此，尚
    有未恰。又被告先後多次行使偽造私文書行為、多次詐欺取
    財行為，時間均緊接，方法亦相同，所犯各係犯罪構成要件
    相同之罪名，顯係基於概括犯意而為，皆為連續犯，應依修
    正前刑法第五十六條規定，分別論以一罪，並均加重其刑。
    被告所犯上揭二罪間，有方法結果之牽連關係，應依修正前
    刑法第五十五條後段規定從一較重之行使偽造私文書罪處斷
    。爰審酌被告無犯罪前科，有臺灣高等法院被告前案紀錄表
    一件在卷足憑，平日素行原稱良好，卻受人指示，擅持他人
    所有之信用卡刷卡消費，損及他人信用並破壞金融交易秩序
    ，惟其犯罪後均坦承犯行，深知悔悟，態度良好，兼衡其犯
    罪動機、目的、手段、盜刷消費之金額、智識程度（高中畢
    業）等一切情狀，量處如主文所示之刑，並諭知易科罰金之
    折算標準，以資懲儆。末按犯罪在現行刑法施行前，於現行
    刑法施行後，緩刑之宣告，應適用現行刑法第七十四條之規
    定，最高法院九十五年度第八次刑事庭會議決議參照。查被
    告前未因故意犯罪曾受有期徒刑以上刑之宣告，因一時失慮
    ，偶罹刑典，事後已坦承犯行，且積極與被害人商談和解，
    惟聯邦商業銀行表示其非發卡機構，而被告在如附表所示特
    約商店刷卡消費之金額均已獲銀行撥付，有聯邦商業銀行信
    用卡中心九十五年九月二十六日（九五）聯信卡字第０六一
    二號函、統翔高爾夫有限公司九十六年一月五日統翔信字第
    ０一號函、九十六年一月十五日（九六）聯銀信卡字第０一
    一０號函、明曜百貨股份有限公司九十六年一月九日明財字
    第九六０一０九號函及環球購物中心股份有限公司九十六年
    一月五日（九十六）年環財字第００一號函各一件存卷可查
    （見本院卷宗），嗣經徵得檢察官同意後，被告已捐款十六
    萬元予財團法人犯罪被害人保護協會臺灣板橋分會，有郵政
    跨行匯款申請書影本一紙存卷供參，足見被告確深具悔意，
    信其經此刑之宣告後，應知警惕而無再犯之虞，本院因認以
    暫不執行其刑為當，爰依刑法第七十四條第一項第一款規定
    予以宣告緩刑三年，用啟自新。
四、被告於如附表所示時間及地點刷卡消費時，分別在簽帳單「
    持卡人簽名」欄內偽造「Chen」之署押共六枚，不問屬於犯
    人與否，均應依刑法第二百十九條規定宣告沒收之。又被告
    購買如附表編號五所示商品所取得之統一發票一張，則係其
    因犯罪所得之物，且屬於被告所有，業據其陳明在卷，應依
    修正前刑法第三十八條第一項第三款規定宣告沒收之。至扣
    案之第一銀行金融卡、SONY服務保證書、臺北國際商業銀行
    存款憑條各一張、電話本及帳本共三本、放大鏡二個、行動
    電話三支，則為被告否認與本案犯罪有何關聯性，復查無其
    他積極證據足認前開物品確係被告所有供或預備供犯罪所用
    之物，故均不予宣告沒收，附此敘明。
據上論斷，應依刑事訴訟法第二百七十三條之一第一項、第二百
九十九條第一項前段，刑法第二條第一項前段、第二百十條、第
二百十六條、第三百三十九條第一項、第七十四條第一項第一款
、第二百十九條，修正前刑法第二十八條、第五十六條、第五十
五條後段、第三十八條第一項第三款，罰金罰鍰提高標準條例第
一條前段，判決如主文。
本案經檢察官張瑞娟到庭執行職務。
中　　華　　民　　國　　96　　年　　3 　　月　　20　　日
                  刑事第七庭  法　官  王　瑜　玲
上列正本證明與原本無異。
如不服本判決，應於判決送達後10日內向本院提出上訴狀（應附
繕本），上訴於臺灣高等法院。
中　　華　　民　　國　　96　　年　　3 　　月　　22　　日
                              書記官  陳  香  君
附錄本案論罪科刑法條全文：
中華民國刑法第二百十條
（偽造變造私文書罪）
偽造、變造私文書，足以生損害於公眾或他人者，處五年以下有
期徒刑。
中華民國刑法第二百十六條
（行使偽造變造或登載不實之文書罪）
行使第二百十條至第二百十五條之文書者，依偽造、變造文書或
登載不實事項或使登載不實事項之規定處斷。
中華民國刑法第三百三十九條
（普通詐欺罪）
意圖為自己或第三人不法之所有，以詐術使人將本人或第三人之
物交付者，處五年以下有期徒刑、拘役或科或併科一千元以下罰
金。
以前項方法得財產上不法之利益或使第三人得之者，亦同。
前二項之未遂犯罰之。
附表：
┌──┬────┬───────┬─────┬────┬────┐
│編號│刷卡日期│特　約　商　店│信用卡卡號│消費金額│購買商品│
├──┼────┼───────┼─────┼────┼────┤
│ 一 │九十五年│統翔高爾夫有限│四二七一三│一萬六千│不詳    │
│    │三月四日│公司（址設臺北│八二００三│八百元  │        │
│    │下午三時│巿中山區敬業三│三二五二七│        │        │
│    │四分許  │路一００號）  │七號      │        │        │
├──┼────┼───────┼─────┼────┼────┤
│ 二 │九十五年│統翔高爾夫有限│同上      │四萬九千│不詳    │
│    │三月四日│公司（址設臺北│          │五百元  │        │
│    │下午三時│巿中山區敬業三│          │        │        │
│    │二十一分│路一０一號）  │          │        │        │
│    │許      │              │          │        │        │
├──┼────┼───────┼─────┼────┼────┤
│ 三 │九十五年│名酒集（址設臺│同上      │一萬二千│不詳    │
│    │三月四日│北巿大安區復興│          │九百元  │        │
│    │下午七時│南路二段一七八│          │        │        │
│    │七分許  │號）          │          │        │        │
├──┼────┼───────┼─────┼────┼────┤
│ 四 │九十五年│明曜百貨股份有│四一四七０│四萬六千│不詳    │
│    │三月五日│限公司（址設臺│九一五七四│八百元  │        │
│    │下午一時│北巿大安區忠孝│七四二九五│        │        │
│    │二十六分│東路四段二００│八號      │        │        │
│    │許      │號）          │          │        │        │
├──┼────┼───────┼─────┼────┼────┤
│ 五 │九十五年│環球購物中心（│五五一五一│一千二百│男性外套│
│    │三月十七│址設臺北縣中和│二００００│九十元  │一件    │
│    │日下午三│巿中山路三段一│００四八七│        │        │
│    │時十分許│二二號）NET 專│二號      │        │        │
│    │        │櫃            │          │        │        │
├──┼────┼───────┼─────┼────┼────┤
│ 六 │九十五年│環球購物中心（│同上      │二萬九千│SONY牌  │
│    │三月十七│址設同上）TOY │          │九百二十│PSP 遊戲│
│    │日下午三│LAND專櫃      │          │元      │主機四臺│
│    │時十九分│              │          │        │        │
│    │許      │              │          │        │        │
├──┴────┴───────┴─────┴────┴────┤
│　　　　　　　　　　　　　　　總消費金額：十五萬七千二百九十元│
└───────────────────────────────┘
